臺灣高等法院臺南分院刑事判決　　　　　 九十三年度上訴字第二一○號　　　潛
　　　上　訴　人
　　　即 自訴 人　郭　一　成.
　　　被　　　告　曾　順　輝
右列上訴人因被告過失傷害等案件，不服臺灣臺南地方法院中華民國九十三年二月九
日判決（九十二年度自字第一四三號），提起上訴，本院判決如左：
      主      文
上訴駁回。
      理      由
一、本件自訴人郭一成於民國（下同）九十二年六月十六日提起被告曾順輝、林士欽
    共同重傷害、傷害、湮滅刑事證據之自訴後；再於九十二年七月二十四日追加被
    告曾順輝、林士欽重傷害、重傷害未遂之自訴；於九十二年十月二十二日追加被
    告曾順輝公務員登載不實之自訴；於九十二年十二月三日以言詞追加被告史敏秀
    共同重傷害之自訴；於九十二年十二月十七日追加被告陳盈廷湮滅刑事證據之自
    訴。自訴及追加自訴意旨：詳如附件自訴狀、追加自訴狀所載。
二、經查：
(一)自訴人於九十二年六月十六日提起被告曾順輝、林士欽共同重傷害、傷害、湮滅
    刑事證據之自訴；及於九十二年七月二十四日追加被告曾順輝、林士欽重傷害、
    重傷害未遂之自訴。按所謂重傷者，指毀敗一目或二目之視能、毀敗一耳或二耳
    之聽能、毀敗語能、味能或嗅能、毀敗一肢以上之機能、毀敗生殖之機能、其他
    於身體或健康，有重大不治或難治之傷害，刑法第十條第四項定有明文，苟無上
    開傷害，即無刑法第二百七十八條第一項之適用。自訴人於九十二年六月十六日
    自訴狀及九十二年七月二十四日追加自訴狀，並未提出自訴人確實受有刑法第十
    條第四項所列重傷害之醫院診斷證明書或其他足資證明確受有重傷害之證據，且
    於自訴狀內，並未記載被告曾順輝、林士欽具體犯重傷害、傷害及湮滅刑事證據
    罪之日、時、處所及方法，暨使其受有重傷害、傷害之證據，有附件二份自訴狀
    可參，依修正前刑事訴訟法規定，其起訴之程式顯有未備。次按刑事訴訟法上所
    謂認定犯罪事實之證據，係指足以證明被告確有犯罪行為之『積極證據』而言，
    該項證據必須適合於被告犯罪事實之認定，最高法院六十九年台上字第四九一三
    號判例參照。故自訴人指訴被告曾順輝、林士欽重傷害乙節，究係於何時、何地
    ，以如何之方法共同為「重傷害、傷害」及「湮滅刑事證據」之犯罪，渠等間有
    何共同重傷害、傷害及湮滅刑事證據之犯意聯絡、行為分擔，暨重傷害、傷害及
    湮滅刑事證據之時間、處所及方法等情節，均未具體敘明，亦未提出受有重傷害
    、傷害之證據（含重傷害、傷害之診斷證明書），所提之檢查記錄，尚非重傷害
    、傷害之診斷證明書，僅係被告林士欽、陳盈廷之看診用紙，尚無從證明自訴人
    有受重傷、傷害之事實，是自訴人於自訴狀內，顯然並未提出被告『具體之犯罪
    事實』（被告曾順輝、林士欽共同使自訴人受有「重傷害」、「傷害」及「共同
    湮滅刑事證據」之具體事實）及受有重傷害之證據，至為明灼。而此『具體事實
    』之陳明，復為刑事訴訟法第三百二十條第三項所明定，該項欠缺，業經原審法
    院於九十二年十二月八日，裁定命自訴人於收受補正裁定後七日內補正，該補正
    裁定於九十二年十二月十五日送達於自訴人，有送達證書在卷可稽，迄今亦未補
    正，顯見自訴人確不願補正至明。
(二)自訴人於九十二年十月二十二日追加被告曾順輝公務員登載不實之自訴，自訴狀
    未記載被告曾順輝有如何具體犯公務員登載不實罪之日、時、處所及方法，復未
    指明證據方法（詳附件九十二年十月二十二日自訴狀證物名稱欄均空白），核與
    刑事訴訟法第三百二十條第二項至第四項規定不合。自訴人於九十二年十月二十
    二日追加被告曾順輝犯公務員登載不實之自訴，亦未委任律師為之，依刑事訴訟
    法施行法第七條之三規定：「中華民國九十二年一月十四日修正通過之刑事訴訟
    法施行前，已繫屬於各級法院之案件，其以後之訴訟程序，應依修正刑事訴訟法
    終結之。」自訴人於九十二年十月二十二日追加被告曾順輝涉犯公務員登載不實
    之自訴，為修正後刑事訴訟法所規範，自應受刑事訴訟法第三百十九條第二項規
    定之限制。該項欠缺，經原審法院於九十二年十月二十四日裁定命自訴人於收受
    補正裁定後七日內補正，該補正裁定於同年十月二十九日送達於自訴人，有送達
    證書在卷可稽。另「上開命聲請人補正之裁定」，係該案判決前關於訴訟程序之
    裁定，依刑事訴訟法第四百零四條規定，係屬「不得提起抗告」裁定，是上開九
    十二年十月二十四日命補正自訴事項之原裁定正本上「如不服本裁定應於送達後
    五日內向本院提出抗告狀」記載，顯係書記官製作正本時所誤載，業經承辦書記
    官於九十二年十一月五日製作處分書更正原裁定正本，並將該處分書於九十二年
    十一月十二日送達予自訴人收受，有原審九十二年十月二十四日九十二年度自字
    第一四三號刑事裁定及送達於自訴人之送達證書在卷可佐，自訴人認係承審法官
    直接將裁定更改為「不得抗告」云云，顯有誤解。是該案之承審法官裁定命聲請
    人補正提起自訴所欠缺之程式上不備事項，及該案書記官製作處分書更正原裁定
    正本之誤載事項，均係依法所為之裁定或處分，亦有原審九十三年一月三十日九
    十三年度聲字第三○號刑事裁定可考。
(三)自訴人復於九十二年十一月二十一日之聲請狀內請求傳喚護士，然於證物名稱欄
    內僅載明：「該名護士，住臺南市○○路一三八號」，未提出確切之護士姓名、
    年籍、足資辨別之特徵、確實之地址（此觀之自訴人均將被告、證人之地址載明
    同處，自訴人亦不願提出該護士確切之姓名、年籍或其他足資辨別之特徵），原
    審自無從傳訊此一不知姓名之護士。且佐以自訴人於九十二年十二月三日原審法
    院審理時，另以言詞方式追加自訴被告史敏秀共同重傷害案件，陳稱：「（史敏
    秀和被告曾順輝、林士欽）他們有一起偽造我的病歷資料，我要告『證人』史敏
    秀，．．但是可以證明的證據已經被銷燬」云云（見原審九十二年十二月三日訊
    問筆錄），亦未陳明被告史敏秀究有何「具體之犯罪事實」，再者，自訴人亦自
    承：「可以證明（上開事項）的證據已經被銷燬」等語（見原審卷同日筆錄），
    故自訴人既負實質之舉證責任，此為新制刑事訴訟法之精神，而觀之自訴人前揭
    坦認無證據證明乙節，足證自訴人並未提出任何可資證明犯罪事實之證據，濫行
    提出自訴至明。又自訴人前開自訴之提起，經核與修正後刑事訴訟法第三百十九
    條第二項自訴應委任律師行之之規定不符，經原審法院當庭一再曉諭自訴人關於
    新制刑事訴訟法施行後，提出自訴（或追加自訴）應委任律師，自訴人猶堅持不
    委任律師而追加上開自訴，且其後所提出之追加自訴狀內仍未記載或陳明被告史
    敏秀有具體犯共同重傷害、傷害罪之日、時、處所及方法及足以認定被告確有犯
    罪行為之積極證據，亦未記載被告史敏秀之性別、年齡及確實之居所，或其他足
    資辨別之特徵（詳附件九十二年十二月三日自訴狀），嗣經原審法院於九十二年
    十二月八日，再裁定命自訴人於收受補正裁定後七日內補正上開未記載被告史敏
    秀有具體犯共同重傷害、傷害罪之日、時、處所及方法及足以認定被告確有犯罪
    行為之積極證據，及補正未記載被告史敏秀之性別、年齡及確實之居所，或其他
    足資辨別之特徵，並補正應委任律師行之，該補正裁定於同年十二月十五日送達
    於自訴人，有送達證書在卷可稽。然各該項欠缺，自訴人迄今業逾補正期間近數
    月，仍不補正，足認自訴人確已不願補正，殆無疑義。
(四)自訴人於九十二年十二月十七日再追加以被告陳盈廷湮滅刑事證據之自訴，自訴
    狀內，未記載被告陳盈廷有具體犯湮滅刑事證據罪之日、時、處所及方法，及足
    以認定被告確有犯罪行為之積極證據，亦未記載被告陳盈廷之性別、年齡及確實
    之居所，或其他足資辨別之特徵（詳附件九十二年十二月十七日自訴狀關於被告
    史敏秀、曾順輝、林士欽部分，亦一再重覆載明），再者，自訴人追加自訴，未
    委任律師為之。該項欠缺，業經原審於九十三年一月二日裁定命自訴人於收受補
    正裁定後七日內補正，該補正裁定於九十三年一月九日送達，有送達證書在卷可
    稽。嗣經自訴人聲請法官迴避，原審法院乃將聲請迴避之聲請狀另分由合議庭裁
    定，並經原審合議庭裁定聲請駁回在案，有原審九十三年一月三十日九十三年度
    聲字第三十號刑事裁定附卷足佐。
(五)綜上所述，自訴人在刑事訴訟新制實施前，未具體陳明犯罪事實及其證據方法等
    項，於新制實施後之多次追加自訴，亦未委任律師行之，其起訴之程式均顯有未
    備；再者，自訴人提起本件自訴及追加自訴，均未於自訴狀上記載被告等人犯罪
    之具體事實及證據，追加自訴，仍未按被告人數提出追加自訴狀繕本，經核與刑
    事訴訟法第三百二十條第二項至第四項規定不合。故本件自訴人提起自訴及追加
    自訴，未依前開規定委任律師為自訴代理人補正自訴狀之繕本、被告犯罪事實及
    證據，經原審分別於九十二年十月二十四日、同年十二月八日、九十三年一月二
    日，裁定命自訴人於收受補正裁定後七日內，補正程式上之欠缺，有送達證書三
    紙在卷可稽，惟自訴人均逾期未補正，自訴程序已違背前揭規定。
(六)至自訴人自訴及追加被告為曾順輝、林士欽、史敏秀及陳盈廷等四人，原判決理
    由欄亦詳述不受理四位被告犯罪事實之原因，當事人欄卻僅列被告「曾順輝、林
    士欽」，未列被告「史敏秀」及「陳盈廷」，顯然有誤。此漏列「史敏秀」及「
    陳盈廷」部分，尚非原判決未為審判，僅係原判決文字記載錯誤，依照司法院大
    法官釋字第四十三號解釋意旨，應由原審法院依職權予以裁定更正，仍不影響原
    判決對被告「史敏秀」及「陳盈廷」之效力。
三、原審以自訴人之自訴及追加自訴，自訴程序違背前揭規定，乃不經言詞辯論，就
    自訴人之自訴、追加自訴，均為不受理判決之諭知。本院經核原判決認事用法，
    均無不合。自訴人上訴意旨：自訴人曾向原審法院聲請黃光進、謝瑞龍、黃翰義
    三位法官迴避，竟於九十三年二月二十五日收受該等法官所為之不受理判決，該
    等法官既未依法迴避，所為之判決顯然有違刑事訴訟法第二十二條規定云云，然
    自訴人迴避之聲請．業經原審合議庭裁定駁回，有九十三年度聲字第三○號刑事
    裁定可稽。且自訴人依照刑事訴訟法第十八條第二項規定聲請法官迴避，本無須
    停止訴訟程序為該法第二十二條所明定。是自訴人之上訴，為無理由，應予駁回
    。仍不經言詞辯論為之。
據上論斷，應依刑事訴訟法第三百六十八條、第三百七十二條規定，判決如主文。
中  華  民  國      九十三      年        四        月      二十一      日
                                臺灣高等法院臺南分院刑事第一庭
                                    審判長法官  黃    崑    宗
                                          法官  田    平    安
                                          法官  蔡    長    林
右正本證明與原本無異。
如不服本判決，應於判決送達後十日內向本院提出上訴狀，其未敘述理由者並應於提
出上訴狀後十日內向本院補提理由書（應附繕本）。
                                    法院書記官  李    培    薇
中  華  民  國      九十三      年        四        月      二十二      日